【裁判字號】    99,易,1798
【裁判日期】    991020
【裁判案由】    詐欺
【裁判全文】
臺灣高雄地方法院刑事判決              99年度易字第1798號
公  訴  人  臺灣高雄地方法院檢察署檢察官
被      告  丙○○
上列被告因詐欺案件，經檢察官提起公訴（99年度偵字第2693號
、第11058 號），被告就被訴事實為有罪之陳述，經本院合議庭
裁定由受命法官獨任進行簡式審判程序，本院判決如下：
    主  文
丙○○犯詐欺取財罪，處拘役伍拾日，如易科罰金，以新臺幣壹
仟元折算壹日；又犯詐欺取財罪，處拘役肆拾日，如易科罰金，
以新臺幣壹仟元折算壹日；又犯詐欺取財罪，處拘役拾伍日，
如易科罰金，以新臺幣壹仟元折算壹日。應執行拘役壹佰貳拾日
，如易科罰金，以新臺幣壹仟元折算壹日。
    犯罪事實及理由
一、犯罪事實：
  (一)丙○○意圖為自己不法之所有，分別為下列3 次詐欺取財之
    行為：(1)於民國98年6 月15日11時30分許，在高雄市甲○區
    自助新村301 號前，丙○○見翟壽保甫遷入上址，翟壽保友
    人葛傳山夫婦在場幫忙搬家及打掃，因耳聞渠等商談裝設二
    手冷氣機乙事，竟向翟壽保謊稱：我專門在裝修冷氣機，可
    以找朋友安裝新臺幣（下同）3,500 元的二手分離式冷氣機
    云云，並佯裝撥打行動電話予其友人，翟壽保見狀不疑有詐
    ，因而陷於錯誤，連同安裝冷氣機之費用500 元，共計4,00
    0 元交給丙○○。丙○○則向翟壽保佯稱：我朋友先將冷氣
    機送到他處，之後方會載運過來云云；(2)於同日之後言談間
    ，在上址，丙○○知悉葛傳山夫婦失業中，遂另行起意（即
    意圖為自己不法之所有），向葛傳山夫婦（起訴書誤載係向
    翟壽保、葛傳山）謊稱：可以代為介紹家樂福工作職缺予葛
    傳山夫婦，2 個人的制服費是800 元、住宿費1,000 元，共
    計1,800 元云云，致使葛傳山夫婦信以為真而陷於錯誤，由
    翟壽保代葛傳山夫婦支付介紹費1,800 元給丙○○，葛傳山
    並於翌日將上開款項還給翟壽保。豈料，丙○○於收受前開
    二手冷氣價金、工作介紹費後，即避不見面，且逃逸無蹤；
    (3)丙○○復於98年10月1 日12時40分許，在高雄縣鳳山市○
    ○○路162 號前，向乙○○佯稱：可以介紹至家樂福工作，
    但須收取700 元之制服費用云云，致乙○○不疑有詐，因而
    陷於錯誤，遂交付700 元給丙○○，並騎乘車牌號碼M6E-87
    2 號重型機車，搭載丙○○前往位於高雄縣鳳山市○○○路
    之「家樂福量販店」停車場，丙○○即趁機逃逸無蹤。
  (二)案經翟壽保、乙○○分別訴請高雄市政府警察局甲○分局移
    送、高雄縣政府警察局鳳山分局報請臺灣高雄地方法院檢察
    署偵查起訴。
二、認定事實所憑之證據名稱：
  (一)被告丙○○於本院審理時之自白（見院二卷第18頁反面、第
    19頁正面、第24頁）。
  (二)證人即告訴人翟壽保於警詢、偵訊中之指訴及證述（見警一
    卷第1 、2 頁、偵一卷第3 至5 頁、第13頁）。
  (三)證人即告訴人乙○○於警詢、偵訊中之指訴及證述（見警二
    卷第1 頁、第3 至5 頁、偵二卷第7、8頁）。
  (四)證人即被害人葛傳山於偵訊中之證述（見偵一卷第24、25頁
    ）。
  (五)內政部警察署刑事警察局98年12月8 日鑑驗書1 份（見警二
    卷第12頁）。
三、核被告就上揭犯罪事實(一)先後3 次所為，均係犯刑法第339
    條第1 項之詐欺取財罪。又被告以一詐欺行為，致葛傳山夫
    婦受騙損失財物，係一行為觸犯數罪名，為想像競合犯，應
    依刑法第55條之規定，從一重處斷。被告所犯上開詐欺取財
    罪共3 罪，犯意各別，行為互殊，應分論併罰。又就上揭犯
    罪事實(一)、(2)部分，被告談話及施用詐術之對象應係「葛傳
    山夫婦」，此觀證人翟壽保於偵訊中證稱：「被告跟葛傳山
    夫婦說要幫他們介紹到家樂福工作．．．」、「被告是跟我
    朋友說，我當時也在場」等語（見偵一卷第13頁）及證人即
    被害人葛傳山於偵訊中證稱：「當天我去幫翟壽保搬家，我
    跟我太太唐斌斌一起去打掃，有一位姓馬的男子，看我們在
    打掃，馬姓男子就來跟我們說，可以幫我們在家樂福找工作
    ，他跟我及我太太要1,800 元，他說2 個人的制服費是800
    元、1,000 元是住宿費，我當時沒帶錢，由翟壽保代付，我
    隔天把錢還給翟壽保．．．」等語自明（見偵一卷第25頁）
    。是公訴人起訴書誤載被告係向翟壽保、葛傳山施以詐術，
    並誤以被告係「接續」上開犯罪事實(一)、(1)之不法所有之意
    圖，而為上揭犯罪事實(一)、(2)之詐欺取財犯行，均尚有未洽
    ，併此敘明。爰審酌被告前有詐欺、恐嚇等前科，有臺灣高
    等法院被告前案紀錄表1 份附卷可稽，素行非佳，其不思正
    當方法獲取所需，竟因工作不穩定等原因，而先後3 次為本
    案詐欺取財犯行。兼衡以告訴人翟壽保、乙○○及被害人葛
    傳山夫婦受騙損失之金額均非鉅額，被告犯後於本院審理時
    尚能知錯認罪坦承犯行之態度，及其犯罪之動機、目的、手
    段、智識程度（高職畢業）、生活狀況，暨檢察官對本案科
    刑範圍之意見等一切情狀，分別量處如主文所示之刑及定其
    應執行之刑，並均諭知如易科罰金之折算標準，以資懲儆。
據上論斷，應依刑事訴訟法第273 條之1 第1 項、第284 條之1
、第299 條第1 項前段、第310 條之2 、第454 條第1 項，刑法
第339 條第1 項、第55條、第41條第1 項前段，第51條第6 款，
刑法施行法第1 條之1 ，判決如主文。
本案經檢察官丁○○到庭執行職務。
中    華    民    國    99    年    10    月    20    日
                  刑事第五庭  法  官  林永村
以上正本係照原本作成。
如不服本判決應於收受本判決後10日內向本院提出上訴書狀，並
應敘述具體理由，如未敘述上訴理由者，應於上訴期間屆滿後20
日內補提理由書狀於本院（均須按他造當事人之人數附繕本）「
切勿逕送上級法院」。
中    華    民    國    99    年    10    月    20    日
                              書記官  王珮樺
附錄本判決論罪科刑法條：
中華民國刑法第339 條
（普通詐欺罪）
意圖為自己或第三人不法之所有，以詐術使人將本人或第三人之
物交付者，處5 年以下有期徒刑、拘役或科或併科1 千元以下罰
金。
以前項方法得財產上不法之利益或使第三人得之者，亦同。
前二項之未遂犯罰之。

司法院資訊處製作；財團法人民間司法改革基金會備份。
